臺灣板橋地方法院民事判決　九十二年度簡上字第二二一號
　　上　訴　人　丙○○
　　訴訟代理人　甲○○
　　被上訴人　　乙○○
右當事人間請求侵權行為事件，上訴人對於中華民國九十二年五月十二日臺灣板橋地
方法院板橋簡易庭九十二年板簡字第八七一號第一審判決提起上訴，並為訴之部分撤
回及追加，於中華民國九十三年一月十四日言詞辯論終結，本院判決如左：
    主　文
上訴駁回。
被上訴人應再給付上訴人新台幣壹萬元，及就新台幣壹萬仟捌佰拾元之本金，
自民國九十一年十一月十六日起至清償日止，按年利率百分之五計算之利息。
其餘追加之訴駁回。
第二審訴訟費用由上訴人負擔，追加之訴之訴訟費用由被上訴人負擔二十分之一，餘
由上訴人負擔。
    事實及理由
一、程序上之理由
    民事訴訟法第二百五十六條第二款規定之擴張或減縮應受判決事項之聲明，係其
    擴張或減縮僅生訴之聲明之變更或追加，而不生訴訟標的之變更或追加者而言（
    最高法院八十二年度台上字第一九０六號判決意旨參照），並為民事第二審準用
    ，民事訴訟法第四百四十六條第一項載有明文。本件上訴人於原審依據侵權行為
    之法律關係，請求被上訴人給付精神賠償新台幣（下同）十萬元及汽車修理費一
    萬四千九百三十元，共計為十一萬四千九百三十元，嗣於第二審撤回精神賠償之
    請求，但擴張聲明請求系爭汽車受損折舊二十萬元，及汽車修理費一萬四千九百
    三十元，扣除原審判決未經上訴而確定被上訴人應給付之汽車修理費三千八百三
    十三元，因此，請求被上訴人應再給付二十一萬一千零九十七元並請求加給損害
    發生時起之法定遲延利息，就其撤回精神上之損害賠償部分，被上訴人無異議而
    為本案言詞辯論，至其追加受損折舊損失及利息部分，與原已請求之修理費為同
    一財產上損害賠償請求之擴張聲明，其訴訟標的並無追加，均應予准許。
二、上訴人起訴主張：
（一）被上訴人於民國（下同）九十一年四月二十三日十三時二十分，騎乘ＯＳＰ─
      五四０號重機車（以下簡稱系爭機車），沿台北縣板橋市○○路往板橋方向行
      駛，行經民族路二一九巷口停紅燈，待綠燈欲左轉時，違規左轉，與同向左側
      （內車道）由訴外人甲○○所駕駛之上訴人劉建洲所有之２Ｇ─三一六三號自
      小客車（以下簡稱系爭汽車）發生擦撞，系爭機車左側之腳踏墊因而勾住系爭
      汽車之前保險桿，致系爭汽車受損。上訴人因被上訴人之過失行為，支出修理
      費用一萬四千九百三十元。被上訴人對其過失行為毫無悔意，幸系爭車禍發生
      於綠燈剛步時，因而未釀成大禍，上訴人受到驚嚇，若不慎致被上訴人傷亡，
      因此須負刑責，加以被上訴人之先生一再恐嚇上訴人，致上訴人精神受到傷害
      甚大，請求被上訴人應賠償上訴人十萬元之精神損失，爰依侵權行為之法律關
      係，求為判決被上訴人應給付上訴人十一萬四千九百三十元（原審計算汽車修
      理費之折舊後，判令被上訴人應給付上訴人三千八百三十三元，此部份因被上
      訴人未上訴而確定，駁回上訴人其餘之訴）。
（二）上訴人於上訴後就精神賠償部分不再請求，但另主張系爭汽車係因被上訴人之
      違規行為所致，不應計算汽車修理費部分之折舊，又系爭汽車受損折舊二十萬
      元，加計汽車修理費一萬四千九百三十元，扣除原審已確定三千八百三十三元
      ，請求被上訴人應再給付二十一萬一千零九十七元（計算式為：２０００００
      ＋00000－0000＝２１１０９７），爰請求如上訴之聲明。
（三）聲明：
     (一)原判決於左開部分廢棄。
     (二)被上訴人再給付上訴人二十一萬一千零九十七元，並自九十一年四月二十三
       日起至清償日止，按年息百分之五計算之利息。
三、被上訴人抗辯：
（一）被上訴人對於前開時地其所駕駛系爭機車於左轉之時，系爭機車之腳踏墊勾住
      系爭汽車之前保險桿等事實不爭執，惟事發時有告訴甲○○，機車之左邊腳踏
      墊勾住上訴人之自小客車前保險桿，但甲○○並未停車，還將車子往後倒，始
      會造成上訴人車損，伊並無過失。
（二）聲明：駁回上訴。
四、兩造不爭執之事實：
    被上訴人騎乘系爭機車行經台北縣板橋市○○路二一九巷口左轉時，適訴外人甲
    ○○駕駛系爭汽車行經上開巷口，系爭機車左邊腳踏墊勾住系爭汽車之右前保險
    桿，致系爭汽車之右前保險桿受損。
五、本件爭點及本院判斷
（一）被上訴人有無過失？
    按機器腳踏車行駛之車道及轉彎，應依標誌或標線之規定行駛，無標誌或標線者
    ，四線道以上之道路，均應以兩段方式進行左轉彎，道路交通安全規則第九十九
    條第一項前段、第三款定有明文。依卷附現場圖所示，肇事地點係二線快車道，
    一線慢車道，另劃設有機車停等區，依前開規定，被上訴人應依規定於機車停等
    區待轉，然參之被上訴人於警訊時自認「我當時騎機車ＯＳＰ─五四○號，由民
    族路停紅綠燈時，想左轉，有打左邊方向燈，還沒有起步，後面有一輛自小客車
    二Ｇ─三一六三號由甲○○所駕駛由後面直行過來，我自己跌倒，倒向右邊，自
    己機車壓到自己右腳，機車腳架勾到自小客車保桿，我的腳被壓在機車下」等語
    ，而上訴人於警訊時陳述「在內車道（快車道）變綠燈準備往前直行時，剛好後
    方有一輛重機ＯＳＰ─五四○號由乙○○所騎乘，從我右前方想左轉彎時，碰撞
    我所駕駛二Ｇ─三一六三號自小客車前保險桿，而該機車騎士乙○○是行駛在快
    車道上快速的左轉（違規左轉）並自己跌倒」等語，再於道路交通事故調查報告
    表記載被上訴人陳述肇事之原因為「於上述時地未依規定兩段式左轉與直行車發
    生碰撞」等語，業經本院依職權向台北縣政府警察局海山分局調卷查核屬實，足
    見係被上訴人騎乘系爭機車未依規定兩段式左轉時，與甲○○所駕駛直行之系爭
    汽車發生擦撞，顯見本件車禍係被上訴人騎乘機車在內側車道違規左轉與訴外人
    甲○○駕駛之系爭汽車擦撞所致，被上訴人未依兩段式轉彎之規定違規左轉，揆
    諸前開規定，自屬有過失。又本件車禍經送請台灣省台北縣區車輛行車事故鑑定
    委員會鑑定（參見原審卷第九頁），亦同此意見。至於被上訴人抗辯係因甲○○
    將車輛倒退致生損害云云，並未舉證以實其說，自難採信，又上訴人所有之系爭
    汽車受損壞與被上訴人前開之過失行為有相當因果關係，上訴人依據侵權行為請
    求損害賠償，自屬有據。
（二）汽車修理費是否應計算折舊？
１、因故意或過失，不法侵害他人之權利者，負損害賠償責任；不法毀損他人之物者
    ，應向被害人賠償其物因毀損所減少之價額，民法第一百八十四條第一項前段、
    第一百九十六條分別定有明文。而物被毀損時，被害人依民法第一百九十六條請
    求賠償物被毀損所減少之價額，得以修復費用為估定之標準，但以必要者為限（
    例如修理材料以新品換舊品，應予折舊），最高法院七十七年五月十七日，七十
    七年第九次民事庭會議決議可資參照。最高法院上開決議，就修理材料，以新品
    換舊品，應予折舊方屬必要費用，雖有提出說明，惟修理材料依其性質，若修理
    材料對於物之本體而言，因其更新結果，將促成物於修繕後使用效能之提昇或交
    換價值之增加，則侵權行為被害人，逕行以新品之價額請求全額賠償，與舊品相
    較，勢將造成額外利益，與損害賠償僅在填補損害之原理有違，故此部分之請求
    ，自非必要，應予折舊。從而，上訴人請求車損部分，依據最高法院之上開決議
    ，更換零件應有折舊之必要，合先敘明。
２、上訴人主張系爭汽車受損後，送修估價需支出修理費用一萬四千九百三十元之事
    實，固據提出估價單一紙為證。惟其中零件費用部分之一萬二千三百三十元既係
    以新零件更換被撞之舊零件，則上訴人以修復費用作為損害賠償之依據時，其中
    零件部分自應將折舊部分予以扣除（按「營利事業所得稅結算申報查核准則」第
    九十五條第八項規定：「固定資產提列折舊採用定率遞減法者，以一年為計算單
    位，其使用期間未滿一年者，按實際使用之月數相當於全年之比例計算之」，不
    滿一月者，以月計）。而依行政院所頒「固定資產耐用年數表」及「固定資產折
    舊表」之規定，小客車之耐用年數為五年，依定率遞減法每年折舊千分之三百六
    十九，但其最後一年之折舊額，加歷年折舊累計額，其總和不得超過該資產成本
    額之十分之九。系爭汽車之發照日期為八十五年六月二十九日，有汽車新領牌照
    登記書影本在卷可稽，迄車禍發生日九十一年四月二十三日止，實際使用期間為
    五年九月又二十五天，則系爭汽車更換零件之合理折舊額應為一萬一千零九十七
    元（計算式為：第一年折舊為１２３３０Ｘ０．３６９＝４５４９元；第二年折
    舊為二千八百七十一元｛即＜00000－0000＞Ｘ０．３６９＝２８７１
    ｝；第三年折舊為一千八百一十一元｛即＜１２３３０─４５４９─２８７１＞
    Ｘ０．３６９＝１８１１｝；第四年折舊為一千一百四十三元｛即＜１２３３０
    ─４５４９─２８７１─１８１１＞Ｘ０．３６９＝１１４３｝；第五年折舊為
    七百二十一元｛即＜00000－0000─0000－0000－0000＞
    Ｘ０．３６９＝７２１｝；第六年折舊部分不滿一月以一月計算，故第六年折舊
    為為三百七十九元｛即＜00000－0000─0000－0000－000
    0－000＞Ｘ０．３６９）１０／１２＝３７９｝，故總折舊為一一四七四元
    （計算式為：４５４９＋２８７１＋１８１１＋１１４３＋７２１十３７９＝１
    １４７４元），然加計歷年折舊金額不得超過十分之九，故本件折舊金額應為一
    萬一千零九十七元（計算式為：１２３３０Ｘ０．９＝１１０９７）。扣除此折
    舊後，上訴人得請求之零件合理修理費用為一千二百三十三元（計算式為：00
    000－00000＝１２３３），至修理工資二千六百元部分，則不因新舊車
    輛而有所不同，上訴人自得全額向被上訴人求償。準此，上訴人得請求賠償之修
    理費金額計為三千八百三十三元（計算式：１２３３＋２６００＝３８３３），
    逾此部份之請求，顯屬無據，應予駁回。綜上所述，本件上訴人主張因被上訴人
    過失，不應計算零件之折舊，核無足採。
（三）系爭汽車受損後之折舊金額為何？
    又物被毀損時，被害人除得依民法第一百九十六條請求賠償外，並不排除民法第
    二百十三條至第二百十五條之適用。依民法第一百九十六條請求賠償物被毀損所
    減少之價額，得以修復費用為估定之標準，但以必要者為限。被害人如能證明其
    物因毀損所減少之價額，超過必要之修復費用時，就其差額，仍得請求賠償。最
    高法院七十七年度第九次民事庭會議決議亦揭明斯旨。又系爭汽車於九十一年四
    月車況正常下，按照推算估價行情為八十五萬元，其汽車修復後殘值為八十四萬
    元，系爭汽車因本件車禍受損因而減損一萬元，有台灣區汽車修理工業同業工會
    九十二年十月八日九二區汽工（同）字第九二一五四號函可按。從而，上訴人主
    張因汽車受損因而折舊一萬元部分，應屬有理由，逾此部份，應予駁回。
六、負損害賠償責任者，除法律另有規定或契約另有訂定外，應回復他方損害發生前
    之原狀。因回復原狀而應給付金錢者，自損害發生時起，加給利息。又債權人得
    請求支付回復原狀所必要之費用，以代回復原狀，民法第二百一十三條載有明文
    。本件上訴人係請求回復原狀所必要之費用，以代替回復受損標的物之原狀，但
    被上訴人並非因回復原狀而應給付金錢（此係指依民法第二百一十三條第一項回
    復原狀之規定，自始即應為金錢之回復而言，至於同條第三項所規定請求回復原
    狀之必要費用則不屬之），上訴人自不得主張自損害發生時起加給利息。被上訴
    人就其應賠償之數額，仍應自起訴狀繕本送達之翌日起至清償日止，負有按法定
    利率給付遲延利息之責任。原審就上訴人於原審請求修理費用部分，判令被上訴
    人應給付三千八百三十三元，而駁回其餘請求，核無不當，上訴意旨求予廢棄改
    判，並無理由，應予駁回。至於上訴人於二審擴張請求汽車事故折舊損失及請求
    利息部分，於前開一萬元之事故折舊額，以及全部賠償額一萬三千八百三十三元
    自訴訟繕本送達翌日即九十一年十一月十六日起至清償日止之法定利息範圍內，
    並無不合，應予准許，至逾此範圍內之請求，則無理由，應予駁回。
七、據上論結，本件上訴為無理由，追加之訴為一部有理由，一部無理由，依民事訴
    訟法第四百三十六條之二第二項、第四百四十九條第一項、第七十九條前段，判
    決如主文。
中　　　華　　　民　　　國　　九十三　　年　　　二　　　月　　　二　　　日
                                      臺灣板橋地方法院民事第三庭
~B審判長法　官　黃麟倫
~B　　　法　官　陳麗玲
~B　　　法　官　徐玉玲
右正本證明與原本無異
不得上訴。
中　　　華　　　民　　　國　　九十三　　年　　　二　　　月　　　二　　　日
~B法院書記官　朱家惠
